【裁判字號】    91,聲再,465
【裁判日期】    920128
【裁判案由】    聲請再審
【裁判全文】
臺灣高等法院刑事裁定                            九十一年度聲再字第四六五號
      再審聲請人
      即受判決人  甲○○  男四.
右列聲請人因傷害案件，對於本院九十一年度上易字第一九八四號中華民國九十一年
九月二十六日確定判決（臺灣台北地方法院九十一年易字第四Ｏ二號），聲請再審，
本院裁定如左：
    主  文
再審之聲請駁回。
    理  由
一、按刑事訴訟法第四百二十一條規定，不得上訴於第三審法院之案件，除前條規定
    外，其經第二審確定之有罪判決，如就足生影響於判決之重要證據漏未審酌者，
    亦得為受判決人之利益，聲請再審。所謂「足生影響於判決之重要證據漏未審酌
    」，係指當事人於第二審法院判決前，所提出之證物，足以影響、變更判決結果
    ，而法院漏未審酌而言。如當事人所提出之證物，不足以影響判決結果，或第二
    審法院依調查之結果，本於論理法則、經驗法則，取捨證據後，認定事實者，則
    不包括之。
二、本件聲請意旨略以：
（一）原確定判決指聲請人傷害巴銘之右手第五指，係以證人阮念初、鄭元良、陳
      美汝於警訊及偵查中指證聲請人與巴銘有互相扭打抱在一起之事實，萬芳醫
      院之診斷證明書證明巴銘右手第五指外傷性截斷，認巴銘第五指確為聲請
      人所傷害。
（二）巴銘於警訊中指稱：聲請人以右手打其左頰，其以右手架開聲請人之右手，
      由於未握拳，致被聲請人咬斷其右手小指，經證人阮念初亦證稱在地上撿到巴
      銘之小指頭，為聲請人於第一審質疑若巴銘之右手小指被聲請人咬斷造成
      截斷性外傷，且已經撿到小指頭送醫急救，醫院當天未接合手術，於翌日才作
      Ｖ/Ｙ皮瓣手術，顯有違常理，認有誇大傷勢之嫌，巴銘始承認，並非被咬
      斷小指，而係被咬掉一塊肉，才做ｖ/Ｙ皮瓣手術。
（三）聲請人被巴銘拳打腳踢至受有臉部右側上眼臉挫傷，胸部右側多處挫傷，而
      巴銘身上除其所為之右手小指被咬傷外，並無其他傷害，聲請人於原確定判
      決第一審、二審審理中指出：
    １巴銘於偵查中指聲請人以右手打其左頰故以右手擋回去，並沒有握拳，才導
      致右手小指頭被咬斷，惟若聲請人確以右手打巴銘之左頰，依經驗法則及其本
      能之反應，不可能以右手來架開聲請人之右手，因其右手根本不可能擋到聲請
      人之右手，尤其以右手來擋聲請人之右手，亦不可能將手指伸入聲請人之嘴裡
      ，況巴銘以其右手擋聲請人右手時，未握拳，所以才被咬斷小指頭，然查巴
      銘以右手來擋聲請人之右手，縱使確有伸入聲請人之嘴巴內，但其中指及第
      二、四指均較小指長，何以聲請人未咬到中指或第二、四指，卻咬其小指，實
      有違經驗法則。
    ２證人鄭元良、陳美汝指證聲請人互相扭打，並未證明巴銘被聲請人咬傷，而
      證人阮念初則證稱二人抱在一起，由其拉開後，巴銘喊手痛，阮念初在現場
      找到巴銘之手指頭，查二人抱在一起，聲請人能咬到巴銘之右小指否？尤
      其巴銘陳稱其右手因欲擋開聲請人之右手時未握拳而被咬斷，與阮念初證言
      矛盾，且巴銘手指事實上並未被咬斷，則阮念初焉能找到未被咬斷之小指，
      阮念初證言與巴銘之陳述相違何以可做為聲請人不利之證據，原確定判決，
      就該疑點未加以調查。
    ３巴銘已自陳其右手小指並未被咬斷，而係掉一塊肉，則傷口並非截斷性之外
      傷，萬芳醫院診斷書上載明巴銘之右小指為截斷性外傷，與事實不合，焉可
      採為不利聲請人之證據。
    ４依據巴銘偵查中提出照片顯示其右手小指受傷係在指頭頂端，且尚有指甲保
      護，聲請人根本就咬不到手指頭之頂端，若確有伸入聲請人嘴內，聲請人亦不
      可能咬到其小指之頂端。
    ５原確定判決未就巴銘前後矛盾之陳述，詳加斟酌，發現阮念初證言不實，萬
      芳醫院診斷書所載，『截斷性外傷』與巴銘之陳述比較，該診斷書不能採為
      聲請人不利之證據。
    ６依刑事訴訟法第四百二十一條之規定，為受判決人之利益聲請再審更為無罪之
      判決云云。
三、本件聲請人聲請意旨所述，無非以巴銘主張聲請人以右手打其左頰時其以右手
    擋回去，因未握拳，因此右手小指頭為聲請人咬斷其情，有違經驗法則。又巴銘
    之右手指僅係於案發翌日做Ｖ/Ｙ皮瓣手術，竟誇大傷勢主張小指頭被聲請人
    咬斷，證人阮念初證稱在地上撿到巴銘之小指頭，證人阮念初證言不可採信，
    且萬芳醫院出具診斷證書所載『截斷性外傷』與事實不合，診斷書不可採為聲請
    人不利之證據為理由。
經查：
（一）本院原確定判決，已就聲請人上開所辯，於理由欄一（一）（二）論及聲請人
      供稱：『我（即聲請人）與他（即巴銘）只有發生互毆情事：：我們有互打
      ：：』，及巴銘供稱：『「我是冷不防被李打一拳，我就用右手擋回去，˙
      ˙˙我的手指才被咬傷，是阮先生見到我的手指頭，並幫我找回，送醫處理」
      （見九十年度偵字第一七○一六號卷宗第二十一頁）、「不是第一次擋被咬傷
      ，是後來雙方扭在一起住戶上來拉開後我才發現」（原審一八四一號卷第八十
      頁）、「是手指頭上的肉被咬掉了」（原審一八四一號卷八十一頁）、「我的
      小指頭被咬掉了一截肉，醫師說無法縫回去了，所以第二天才實施Ｖ／Ｙ皮瓣
      手術」（原審一八四一號卷八十四頁）等語，並參酌現場目擊證人阮念初、陳
      美汝、鄭元良、林知蔚、王鎮東、張樂夫分別證述巴銘被甲○○以徒手二人
      扭成一團，且證人阮念初證稱：二人拉開後巴銘喊手指頭痛，我在現場找發
      現其手指頭，交其一併送醫』，原確定判決依調查之結果，取捨證據後，認巴
      銘案發時與聲請人發生扭打後手指受傷，經送醫並於翌日小指頭做Ｖ／Ｙ皮
      瓣手術，有萬芳醫院出具診斷書可證，則巴銘當時小指頭確有被外力咬傷，
      係雙方互相徒手扭打時所生，認巴銘陳述扭打時聲請人咬傷為可採之事實，
      尚無違反經驗法則，並說明關於萬芳醫院出具診斷書所載『右手第五指外傷性
      截斷』，係『手指頭有一塊肉掉了』經告訴人於審理時陳明在卷，並有卷附受
      傷照片可佐。
（二）職是，聲請人聲請意旨所述，本院原確定判決均未漏予審酌；且按第二審法院
      就案內所有證據本於調查所得心證，分別定其取捨，而為事實之判斷，本屬其
      職權之行使，又證據之證明力，亦即證據之價值判斷，由第二審法院本其自由
      心證而為之，且其心證應本於證據法則、經驗法則、倫理法則，而為合理之判
      斷。再者，證據之證明力，係屬法院基於自由心證依職權之合法行使，本件聲
      請人所述理由，無非係就證據證明力再行爭執，而屬原判決証據取捨是否違背
      法令問題，尚與刑事訴訟法第四百二十一條所指，足生影響於判決結果之重要
      証據漏未審酌有異。
四、綜上所述，聲請人依刑事訴訟法第四百二十一條聲請再審，為無理由，應予駁回
    。
據上論斷，應依刑事訴訟法第四百三十四條第一項，裁定如主文。
中     華      民    國       九十二     年      一       月   二十八  日
                              臺灣高等法院刑事第二十三庭
                                  審判長法  官  黃  瑞  華
                                        法  官  陳  坤  地
                                        法  官  王  淑  滿
右正本證明與原本無異。
不得抗告。
                                        書記官  陳  思  云
中     華      民    國       九十二     年      一       月   二十八  日


司法院資訊處製作；財團法人民間司法改革基金會備份。
